臺灣臺中地方法院刑事判決　　　　　　　96年度易字第3807號
公　訴　人　臺灣臺中地方法院檢察署檢察官
被　　　告　乙○○
上列被告因詐欺案件，經檢察官提起公訴（九十六年度偵字第一
二一三九號），本院判決如下：
    主    文
乙○○幫助意圖為自己不法之所有，以詐術使人將本人之物交付
，處有期徒刑陸月，如易科罰金，以新臺幣壹仟元折算壹日。減
為有期徒刑月，如易科罰金，以新臺幣壹仟元折算壹日。
    犯罪事實
一、乙○○得預見蒐集帳戶存摺、提款卡、密碼、印章之真實姓
    名年籍均不詳之成年人，收受帳戶將供作為其所屬犯罪集團
    非法轉帳使用，或欲詐騙他人使之將款項匯入該帳戶後領取
    花用，致使被害人及偵查機關無從追查，而其發生並不違背
    其本意，竟基於幫助該真實姓名年籍均不詳之成年人及其所
    屬詐欺犯罪集團成員詐欺取財之犯意，先於民國九十六年二
    月十四日，就其原於九十年十二月十一日在臺灣郵政股份有
    限公司太平永豐路郵局開設之00000000000000號帳戶，更換
    印鑑並重設密碼，而於九十六年二月十四日起至同年月二十
    六日前之某日，將該帳戶之存摺、提款卡、密碼、印章，在
    不詳地點，交給該真實姓名年籍均不詳之成年人，充作該成
    年人所屬犯罪集團轉向他人恐嚇取財之工具。嗣有：
（一）甲○○於九十六年二月二十七日上午十一時三十分許，接
      獲一真實姓名年籍均不詳而自稱「偵三隊」之成年人打來
      的電話，佯稱甲○○有以每本新臺幣（下同）二萬五千元
      之代價賣帳戶給嫌犯使用，要其配合調查，約過了十分鐘
      後，又有一真實姓名年籍均不詳而自稱「林書記官」之成
      年人打電話給甲○○，要求甲○○匯款辦理金融控管動作
      以防止大筆資金流動，致甲○○信以為真而陷於錯誤，分
      別於同日下午一時十八分二十二秒匯款二萬四千元、於同
      日下午三時三十六分十五秒匯款三萬元至乙○○之上開帳
      戶。嗣甲○○發覺有異，撥打165電話詢問，始知受騙，
      而於九十六年三月七日中午十二時許報警處理。
（二）戊○○於九十六年三月一日上午九時五十七分許，接到一
      位真實姓名年籍均不詳而自稱「保偵大隊第二分隊陳隊員
      」之成年人撥打的電話，佯稱戊○○所開立之玉山銀行及
      安泰銀行帳戶充作詐騙集團用以洗錢之人頭帳戶，要其配
      合調查，於同日上午十時二十四分許，有一真實姓名年籍
      均不詳而自稱「古書記官」之成年人撥打電話給戊○○，
      詢問戊○○是否以每本帳戶二萬五千元之代價販賣給詐騙
      集團，並要求戊○○將銀行帳戶淨空，將所有領出之金錢
      匯至乙○○之上開帳戶，戊○○不宜有他而陷於錯誤，依
      指示將其名下金融帳戶之存款共一萬八千元領出，於同日
      上午十一時三十分許在臺北縣新店市○○路二三五巷二號
      之合作金庫如數匯款至乙○○之上開帳戶。嗣戊○○發覺
      有異始知受騙，而於九十六年三月二日晚間七時許報警處
      理。
（三）丁○○於九十六年三月二日中午十二時四十分許，接到一
      位真實姓名年籍均不詳而自稱「臺北地檢署書記官林文欽
      」之成年人撥打的電話，佯稱丁○○之證件遭不法集團作
      為洗錢之犯罪工具，要其配合凍結帳戶，才可使用帳戶內
      之金錢，致丁○○陷於錯誤，依指示自其帳戶內領出存款
      五萬元，於同日在中國信託商業銀行中原簡易分行匯款五
      萬元至乙○○之上開帳戶。嗣丁○○發覺有異始知受騙，
      而於九十六年三月三日中午十一時十分許報警處理。
二、案經臺中縣警察局霧峰分局報請臺灣臺中地方法院檢察署檢
    察官偵查起訴。
    理    由
壹、程序方面：
    按被告以外之人於審判外之陳述雖不符刑事訴訟法第一百五
    十九條之一至之四等四條之規定，而經當事人於審判程序同
    意作為證據，法院審酌該言詞陳述或書面陳述作成時之情況
    ，認為適當者，亦得為證據；當事人、代理人或辯護人於法
    院調查證據時，知有刑事訴訟法第一百五十九條第一項不得
    為證據之情形，而未於言詞辯論終結前聲明異議者，視為有
    前項之同意，同法第一百五十九條之五定有明文。立法意旨
    在於傳聞證據未經當事人之反對詰問予以核實，原則上先予
    排除。惟若當事人已放棄反對詰問權，於審判程序中表明同
    意該等傳聞證據可作為證據；或於言詞辯論終結前未聲明異
    議，基於尊重當事人對傳聞證據之處分權，及證據資料愈豐
    富，愈有助於真實發見之理念，且強化言詞辯論主義，使訴
    訟程序得以順暢進行，上開傳聞證據亦均具有證據能力。本
    案被告乙○○於本院準備程序及審理程序時就公訴人所提出
    證據之證據能力均不爭執，且本院審酌文書作成之形式或證
    人之供述，均無瑕疵、與待證事實具有關聯性等情況，認為
    適當，應認得為證據，揆諸前開說明，就本案所引用之供述
    、書面證據均具有證據能力。
貳、實體方面：
一、訊據被告乙○○固坦承其曾於九十年十二月十一日在太平永
    豐路郵局開設帳號00000000000000號帳戶，及於九十六年二
    月十四日申請更換印鑑及重設密碼等情不諱，惟矢口否認有
    何幫助詐欺取財之犯行，辯稱：其自九十六年一月間起，到
    址設臺中縣大里工業區之偉霸公司工作，每月薪水二萬三千
    元左右，每月十日發薪，該公司所發的薪水要匯到郵局帳戶
    ，而其上開郵局帳戶之印鑑遺失且忘記密碼，所以其在九十
    六年二月十四日去更換印鑑跟重設密碼，但因其是臨時工，
    所以直接領現金，其需要把錢存到郵局帳戶內，其於九十六
    年二月十日以現金領薪水，但並沒有將薪水存入上開郵局帳
    戶，其於九十六年二月十四日辦妥上開郵局帳戶之更換印鑑
    及變更密碼手續後，就將存摺放在機車之置物箱，都沒有拿
    出來過，其機車沒有遺失，也沒有遭竊，其也不曉得為何存
    摺會不見了，其沒有將上開郵局帳戶的資料交給他人，其於
    九十六年農曆過年期間發現上開帳戶遺失，可能是在家裡或
    放在摩托車遺失的，有撥打郵局的免付費專線掛失，但客服
    人員說其資料有誤，須到開戶郵局親自辦理掛失，並說撿到
    該帳戶資料的人應該沒有辦法使用該帳戶，嗣其於九十六年
    三月二十六日去郵局補辦，郵局人員查詢後，詢問其國民身
    分證有無遭人使用或遺失，其說沒有，郵局人員便要求其去
    戶政事務所查國民身分證是否被盜用或遺失，但其去戶政事
    務所詢問時，並無遭盜用或遺失之問題，其再回郵局，等了
    十五分鐘後，郵局人員告知其帳戶是警示帳戶，其就去警局
    報案云云。惟查：
（一）被告在太平永豐路郵局開設之帳號00000000000000號帳戶
      ，確實遭犯罪集團用以作為詐欺取財犯罪，致被害人甲○○、戊○○、丁○○分別損失五萬四千元、一萬八千元、
      五萬元之事實，業據被害人甲○○、戊○○、丁○○於警
      詢時指述綦詳，並有臺灣郵政股份有限公司九十六年三月
      十六日儲字第0960707045號函附被告開戶資料及客戶歷史
      交易清單各一份、郵政國內匯款執據二紙、合作金庫銀行
      匯款申請書回條聯一份、中國信託商業銀行匯款申請書一
      份、報案三聯單共三份及詐騙集團假造之財政部中央存款
      保險局函一份、個人資料外洩授權止付聲明書一份存卷可
      稽。
（二）關於上開郵局帳戶於九十六年二月十四日申請更換印鑑及
      重設密碼之用途，被告初稱係為領取薪資所用，惟旋即改
      稱其是臨時工，所以薪資以用現金給付，而未使用該帳戶
      ，於更換印鑑及重設密碼後，即將上開郵局帳戶之存摺、
      提款卡置於機車之置物箱內云云。然審之被告自承於九十
      六年一月間起即在偉霸公司上班，因其是臨時工，於九十
      六年二月十日已以現金領取薪資，是被告既已在九十六年
      二月十日即知其薪資是以現金領取，實無於領取薪資後之
      九十六年二月十四日，仍以轉帳領取薪資為由，向郵局申
      請更換印鑑及重設密碼，足顯被告所辯更換印鑑及重設密
      碼係為領取薪資所用，且辦理後均置於機車置物箱內而未
      使用云云，核與事實不符而無足採。
（三）又被告上開郵局帳戶於九十六年二月二十七日入戶匯款二
      萬四千元、三萬元、十萬元，及跨行提款五千元、一萬八
      千元、九百元、二萬元、一萬元、二萬元、二萬元、六千
      元，於九十六年二月二十八日跨行提款二萬元、二萬元、
      一萬四千元，於九十六年三月一日跨行匯入一萬八千元、
      跨行轉入一千元，及跨行提款一萬八千元、一千元，於九
      十六年三月二日跨行轉入一萬元、跨行匯入五萬元，及跨
      行提款一萬元，現金提款五萬元之情形，亦有被告上開郵
      局帳戶之客戶歷史交易清單一份、臺灣郵政股份有限公司
      臺中郵局九十六年六月二十五日中管字第0962101730號函
      附郵政存簿儲金提款單一紙在卷可佐，顯然於被告在九十
      六年二月十四日申請更換印鑑及重設密碼後之帳戶使用者
      ，對入帳時間、數目知之甚詳，且亦知被告帳戶之提款卡
      密碼並管領印章，故隨即以金融卡提領或以印章現金提款
      一空，而被告則否認上開存、提款為其所為，足認被告該
      帳戶存摺等資料，係在其九十六年二月十四日辦理更換印
      鑑及重設密碼後至九十六年二月二十六日間之某時點，即
      將其帳戶之存摺、提款卡、密碼、印章交給他人使用甚明
      。
（四）況以金融帳戶之存摺、提款卡、密碼、印章遺失者，若至
      金融機構辦理掛失止付，詐欺集團將無法提領詐得金額，
      且詐欺集團若未徵得原帳戶所有人之同意而加以使用，則
      費盡心思所詐得金額亦有可能遭原帳戶所有人以掛失補發
      方式提領一空，而詐騙所得之金額動輒上萬元，遠較購買
      或承租帳戶使用之微薄款項為鉅，是衡情詐欺集團均不致
      以遺失或竊得之帳戶作為詐騙被害人之出入往來帳戶，而
      甘冒可能遭原帳戶所有人凍結帳戶補辦存摺資料領款，致
      無法提領之風險，因此，本案被告上開郵局帳戶之存摺、
      提款卡、密碼、印章，若係遺失而落入詐欺集團成員之手
      ，詐欺集團為避免上述風險，當不致於使用該帳戶行騙；
      再佐以被害人甲○○、戊○○、丁○○之指述及卷附之郵
      政國內匯款執據二紙、合作金庫銀行匯款申請書回條聯一
      份、中國信託商業銀行匯款申請書一份等資料，被害人甲○○、戊○○、丁○○確實依指示而將款項匯入被告之上
      開郵局帳戶內，從而，更堪認被告辯稱上開存摺、提款卡
      係遺失云云，核係卸責之詞，委無足採。
（五）雖被告提出臺中縣警察局霧峰分局十九甲派出所受理各類
      案件紀錄表一份，主張其於遺失上開郵局帳戶之資料後，
      有至派出所報案云云。惟觀之該份紀錄表，被告報案時自
      稱係於九十六年二月二十三日晚間九時許遺失，然被告卻
      遲至九十六年三月二十六日始至派出所報案，衡酌被告為
      成年人，且有一定之智識程度，而郵局存摺等物為個人理
      財工具使用之物，依日常生活經驗均可判斷係屬相當重要
      之物品，然其於遺失存摺等物後，竟於發現後一個多月才
      報案，顯與常情有違。故縱被告提出上開紀錄表一份為證
      ，亦無法資為對被告有利認定之判斷。
（六）另按刑法上之故意，可分為直接故意與不確定故意（未必
      故意），所謂「不確定故意」，係指行為人對於構成犯罪
      之事實，預見其發生而其發生並不違背其本意者，刑法第
      十三條第二項定有明文。今日一般人至郵局或銀行開設帳
      戶並非難事，如非供犯罪之非法使用，衡情自無置自己名
      義帳戶不用，而出價取得他人帳戶使用之必要。又衡諸金
      融存款帳戶事關存戶個人財產權益之保障，除非本人或與
      本人親密關係者，難認有何理由可自由流通使用該存摺，
      而一般人均有妥為保管防阻他人任意使用之認識，縱因特
      殊情況偶有交他人使用之需，亦必然深入瞭解用途再行提
      供以使用，方符常情。是無正當理由，將帳戶提供他人使
      用，客觀上足可預見其目的，係欲以該金融帳戶供作犯罪
      出入之帳戶或其他不法目的，否則應無隱匿自己名義帳戶
      而購買他人金融帳戶使用之必要。且邇來利用電話或報紙
      刊登廣告恐嚇、詐欺取財之犯罪類型層出不窮，該等犯罪
      多數均係利用人頭帳戶作為出入帳戶，並經媒體廣為披載
      ，此應為一般人本於一般認知能力所易於意會者，被告係
      智力成熟之成年人，對此顯然知之甚詳。故被告對於交付
      上開帳戶之存摺、提款卡、密碼、印章予某真實姓名年籍
      均不詳之成年人，導致該帳戶將可能被用來作為詐欺取財
      等非法用途之工具一節，應有所預見，且不違背其本意。
      是以，被告猶提供所有之上開帳戶之資料予該真實姓名年
      籍均不詳之成年人使用，足認被告主觀上容任該成年人將
      上開帳戶作為詐欺取財之指定帳戶使用，準此，被告確有
      幫助詐欺取財之不確定故意無訛。
（七）綜上所述，被告前揭所辯，顯係事後飾卸之詞，均無可採
      信。本案事證明確，被告幫助詐欺取財之犯行洵堪認定。
二、按被告以幫助詐欺取財之意思，參與詐欺取財構成要件以外
    行為等情，核係犯刑法第三百三十九條第一項詐欺取財罪之
    幫助犯。被告基於幫助他人犯罪之意思，提供上開郵局帳戶
    之存摺、提款卡、密碼、印章交予犯罪集團使用，供作匯款
    專戶，以供詐騙集團成員共同詐騙取得被害人甲○○、戊○○、丁○○交付之款項之行為，係就他人之犯罪加以助力，
    而參與構成要件以外之行為，為幫助犯，爰依刑法第三十條
    第二項規定，依正犯之刑減輕之。爰審酌被告正值年輕力壯
    ，竟不思以正當工作，以賺取生活之資，因貪圖小利，提供
    上開郵局帳戶以幫助他人詐欺取財，對被害人甲○○、戊○○、丁○○造成財產上之損害，迄未與被害人甲○○、戊○○、丁○○達成和解，犯後復否認犯行，並無悔意，惡性非
    輕等一切情狀，量處如主文所示之刑，並諭知易科罰金之折
    算標準。
三、再被告上開犯罪係在九十六年四月二十四日以前，合依中華
    民國九十六年罪犯減刑條例第二條第一項第三款之規定，減
    其刑期二分之一，爰減刑如主文所示，併諭知易科罰金之折
    算標準。
據上論斷，應依刑事訴訟法第二百九十九條第一項前段，刑法第
三百三十九條第一項、第三十條第一項前段、第二項、第四十一
條第一項前段，刑法施行法第一條之一第一項、第二項前段，中
華民國九十六年罪犯減刑條例第二條第一項第三款、第七條，判
決如主文。
本案經檢察官丙○○到庭執行職務
中　　華　　民　　國　　96　　年　　8 　　月　　29　　日
                    刑事第九庭  審判長法  官  周瑞芬
                                      法  官  莊秋燕
                                      法  官  何世全
上正本證明與原本無異。
如不服本判決，應於送達後十日內向本院提出上訴狀（須附繕
本），上訴於臺灣高等法院臺中分院。
                                      書記官  何俞瑩
中　　華　　民　　國　　96　　年　　8 　　月　　29　　日
附錄本案論罪科刑法條
刑法第三百三十九條：
　意圖為自己或第三人不法之所有，以詐術使人將本人或第三人
  之物交付者，處五年以下有期徒刑、拘役或科或併科一千元以
  下罰金。
　以前項方法得財產上不法之利益或使第三人得之者，亦同。
　前二項之未遂犯罰之。
